最　高　行　政　法　院　判　決
　　　　　　　　　　　　　　　　　　 96年度判字第00571號
上　訴　人　新瑞連工業股份有限公司
代　表　人　甲○○
訴訟代理人　丁○○律師
被 上訴 人　勞工保險局
代　表　人　乙○○
參　加　人　丙○○
上列當事人間因勞保事件，上訴人對於中華民國94年9月7日臺北
高等行政法院93年度訴字第2539號判決，提起上訴，本院判決如
下：
　　主  文
上訴駁回。
上訴審訴訟費用由上訴人負擔。
　　理  由
一、本件參加人丙○○原係上訴人新瑞連工業股份有限公司生產
    管理部經理，以該公司為投保單位，參加勞工保險為被保險
    人。參加人即被保險人以其於民國88年1月29日公出車禍受
    傷，分別於89年5月17日、8月30日檢據申請職業傷害傷病給
    付，經被上訴人核定給付88年2月1日至89年8月18日期間職
    業傷害傷病給付，計新臺幣（下同）475,197元在案。嗣上
    訴人於90年4月9日向被上訴人函知略以：上訴人公司已離職
    勞工丙○○88年1月29日發生職災，同年3月16日傷癒復職，
    後因個人精神疾病事故自88年8月28日自請離職，上訴人不
    察未予退保，請貴局依勞保條例規定予以追溯退保並提及上
    訴人於90年2月28日結束營業等語。案經被上訴人調查，以
    被保險人於88年8月28日自請離職，其受傷期間上訴人仍發
    給原領工資，所請傷病給付不符勞工保險條例第34條、第36
    條規定，又上訴人未於被保險人離職當日申報退保，與勞工
    保險條例第11條規定不符，乃以90年6月22日90保承字第604
    3529號函核定自88年8月29日取消被保險人之被保險人資格
    ，並以90年7月18日90保給字第6020996號函核定被保險人已
    領之傷病給付應予退還銷帳。被保險人不服，向勞工保險監
    理委員會申請審議，經該會以90年11月15日（90）保監審字
    第3110號審定書駁回後，向行政院勞工委員會提起訴願，經
    該會以91年6月7日台90勞訴字第0064403號訴願決定撤銷原
    審定及原處分，由被上訴人查明後另為適法之處分。案經被
    上訴人重新調查，仍認自88年8月29日取消被保險人之被保
    險人資格並無不符，乃以92年1月13日保給傷字第092600928
    50號函核定原領取475,197元傷病給付應退回被上訴人銷帳
    。被保險人不服，向勞工保險監理委員會申請審議，經該會
    以92年5月19日（92）保監審字第0903號審定書撤銷原核定
    ，由被上訴人查明後另為適法之處分。案復經被上訴人再審
    查，以上訴人無法提供被保險人確切離職之相關證明文件，
    其於89、90年度仍繼續提供被保險人職災門診就診單，且未
    申報被保險人退保，被上訴人前自88年8月29日起取消被保
    險人之被保險人資格，同意註銷，回復其被保險人資格至上
    訴人90年2月28日結束營業之日予以退保止；至被保險人因
    審定成殘，殘廢程度符合第90項第11等級，應發給240日計3
    36,000元職業災害殘廢給付，惟被保險人受傷後已於88年3
    月16日恢復工作至同年8月28日止，期間並已取得原有薪資
    ，又其於88年8月9日拔除鋼釘，表示骨折已癒合，非不能工
    作，所請88年9月至89年8月18日期間，仍應不予給付，乃以
    92年8月12日保承工字第09210256740號函（下稱原處分）核
    定撤銷前揭被上訴人90年6月22日90保承字第6043529號函所
    為自88年8月29日起取消參加人之被保險人資格案，改自90
    年2月28日予以退保；前溢領88年2月1日至89年8月18日期間
    職業傷害傷病給付475,197元，由此次所請之殘廢給付336,0
    00元沖轉後，尚有差額139,197元應退回被上訴人銷帳。上
    訴人及被保險人就投保資格及傷病給付部分均不服，分別向
    勞工保險監理委員會申請審議，經該會以92年12月1日92保
    監審字第3757號審定書審定申請審議駁回；上訴人就投保資
    格部分仍不服，提起訴願遭決定駁回後，遂提起行政訴訟。
二、本件上訴人於原審起訴主張：（一）被保險人係於88年8月
    底口頭向上訴人之總經理廖俊傑、品保部經理賴亮孜表示，
    因身體狀況不佳，工作無法負荷，而申請離職；經廖俊傑口
    頭同意後，被保險人即於同年8月28日向全廠員工宣布離職
    ，之後便未再來上班。且上訴人已於90年2月28日結束營業
    進行清算，員工們業已領取資遣費完畢，與上訴人間再無僱
    傭關係，。（二）上訴人之員工手冊雖就「離退」規定，工
    作已滿試用期，且任職經理以上職務者，須於1個月前提出
    書面辭呈，惟該規定係為保護上訴人利益，並維持公司內部
    運作順暢而制定。因此只要上訴人同意被保險人即刻離職，
    縱未遵行員工手冊規定，亦無礙於其離職的效力。且當時上
    訴人考量被保險人自稱其身體狀況不佳，且體諒被保險人為
    老員工，遂特別允諾被保險人即刻離職。（三）被保險人未
    依照員工手冊的程序填寫請假卡，故當時被保險人並非請長
    假而未來上班。在88年8月28日後，被保險人即未曾來上訴
    人公司上班，倘被保險人係留職停薪，其理應提出申請以及
    證明書，然被保險人從未提供任何證明書，或提出任何申請
    。又從88年8月28日至上訴人結束營業之90年2月28日，早已
    超過1年半，倘被保險人係留職停薪，期間亦已屆滿而應復
    職，惟被保險人並未回到上訴人公司上班，亦未有任何復職
    之表示，顯見被保險人確非留職停薪而是自請離職。（四）
    上訴人當時雖未將被保險人退保，惟此不影響被保險人離職
    之效。勞工保險條例第11條雖規定：「符合第6條規定之勞
    工，各投保單位應於其所屬勞工到職、入會、到訓、離職、
    退會、結訓之當日，列表通知保險人；其保險效力之開始或
    停止，均自應為通知之當日起算。」然「受僱」與「加保」
    、「離職」與「退保」並無必然之相關，受僱、離職的效力
    不受雇主是否為員工加保、退保之影響。且查上訴人未將被
    保險人予以退保，係因上訴人不諳勞工保險條例之規定，誤
    以為被保險人傷害期間不得退保，故於被保險人已離職後，
    未予以退保，並為其申請傷病給付、提供職災門診就診單。
    請將訴願決定、爭議審定及原處分關於恢復被保險人勞工保
    險被保險人資格並改自90年2月28日退保部分均撤銷。
三、被上訴人則以：按據被保險人之說明，其係請長假，故未辦
    理移交亦未簽具離職書，而上訴人除上開主張外，並無法提
    供被保險人自請離職之確切證明文件，且未依勞工保險條例
    第11條規定於被保險人離職當日申報退保，另其又於89年5
    月17日及同年8月30日為被保險人申請傷病給付，並於89年
    、90年度仍繼續提供參加人職災門診就診單，此均足以證明
    ，其雙方就「離職」一事是否已達成合意，仍有疑問，嗣後
    上訴人雖以因不諳勞保條例規定而未申報退保云云，但此亦
    難以認定被保險人88年8月28日已離職，故被上訴人註銷前
    自88年8月29日起取消被保險人之被保險人資格，恢復其被
    保險人資格至上訴人結束營業之日90年2月28日予以退保，
    依法並無不合。至上訴人與被保險人間資遣金之糾紛，非被
    上訴人業務範圍，其應循勞資爭議或民事私法途徑解決等語
    ，資為抗辯。
四、原審斟酌全辯論意旨及調查證據之結果，以：（一）查參加
    人丙○○原以上訴人為投保單位，分別於89年5月17日、8月
    30日檢據申請職業傷害傷病給付，經被上訴人核定職業傷害
    傷病給付，計475,197元在案，又被保險人因審定成殘，核
    發計336,000元職業災害殘廢給付在案，惟上訴人於90年4月
    9日向被上訴人函知略以：被保險人已於88年8月28日自請離
    職，上訴人一時不察，迄今仍未予退保等語，經被上訴人調
    查後，核定自88年8月29日取消被保險人之被保險人資格，
    並核定被保險人已領之傷病給付應予退還銷帳，被保險人不
    服，提起行政救濟，嗣被上訴人以原處分核定撤銷前揭取消
    被保險人之被保險人資格案，改自上訴人結束營業之日90年
    2月28日予以退保；前溢領職業傷害傷病給付475,197元，由
    此次所請之殘廢給付336,000元沖轉後，尚有差額139,197元
    應退回被上訴人銷帳等情，為兩造所不爭，堪認屬實。（二
    ）本件之爭執，厥在於被保險人究是否於88年8月28日自上
    訴人公司離職？經查，上訴人固提出其總經理廖俊傑及品保
    部經理賴亮孜出具之證明書，欲證明被保險人因身體狀況不
    佳，業於88年8月底申請離職。惟依上訴人之員工手冊第12
    頁有關員工離退部分規定「工作已滿試用期，且任職經理以
    上職務者，須於1個月前提出書面辭呈」，上訴人並未檢具
    被保險人自願離職之書面辭呈，且被保險人91年9月13日向
    被上訴人提出之說明書略以：被保險人至上訴人公司90年2
    月28日歇業前從未離職，亦未移交，而係於88年8月底請長
    假休養，並多次回公司領取勞保職業傷病門診單，本件係因
    上訴人欲規避其一百餘萬元之資遣費及薪資，而謂被保險人
    已於88年8月底離職等語。參以上訴人考勤表及薪資表，被
    保險人於88年8月28日尚有上班，於該日上午辦理請假（註
    明：「特休」），上訴人並支付被保險人該月全薪，此為上
    訴人所不爭，自已難依上開證明書遽認被保險人業於88年8
    月28日或88年8月底自動申請離職。（三）何況，縱如上訴
    人所言被保險人已於88年8月28日辭職，上訴人亦未依勞工
    保險條例第11條規定，於其離職之當日列表通知被上訴人及
    申報其退保，復於89年5月17日及89年8月30日分別為被保險
    人申請傷病給付，並於被保險人傷病期間仍持續提供職災門
    診就診單至90年間，有申請書及門診就診單附原處分卷可憑
    。是上訴人上開主張，有違常理，不足以認定被保險人業已
    於88年8月底已自上訴人公司離職。綜上所述，原處分以被
    上訴人註銷前自88年8月29日起取消丙○○之被保險人資格
    ，恢復其被保險人資格至上訴人結束營業之日90年2月28日
    予以退保，依法尚屬有據，爭議審定及訴願決定，遞予維持
    ，亦無不合，上訴人訴請如聲明所示，為無理由，應予駁回
    。本件法律關係及事實已臻明確，上訴人聲請傳訊廖俊傑、
    賴亮孜、廖德輝、陳忠志等人，核無必要；兩造其餘攻擊防
    禦方法，核與前開論斷結果無礙，爰不逐一論究，併此敘明
    。作為其判決之論據。
五、上訴意旨略以：按上訴人於原審聲請傳訊廖俊傑等證人，以
    證明被保險人丙○○離職乙事，惟原審判決未傳訊證人調查
    上訴人主張事實，逕以上訴人之員工手冊規定，認定丙○○
    未於88年8月28日自上訴人公司離職，顯違反行政訴訟法第
    176條、民事訴訟法第286條之規定，有應調查證據而未予調
    查之違法，為此，請求廢棄原判決，改為上訴人於原審所聲
    明之判決。
六、本院查：按勞工保險條例第9條第3款規定：「被保險人有左
    列情形之一者，得繼續參加勞工保險：…三、因傷病請假致
    留職停薪，普通傷病未超過1年，職業災害未超過2年者。」
    同法第11條規定：「符合第6條規定之勞工，各投保單位應
    於其所屬勞工到職、入會、到訓、離職、退會、結訓之當日
    ，列表通知保險人；其保險效力之開始或停止，均自應為通
    知之當日起算。但投保單位非於勞工到職、入會、到訓之當
    日列表通知保險人者，除依本條例第72條規定處罰外，其保
    險效力之開始，均自通知之翌日起算。」同法第34條規定：
    「（第1項）被保險人因執行職務而致傷害或職業病不能工
    作，以致未能取得原有薪資，正在治療中者，自不能工作之
    第4日起，發給職業傷害補償費或職業病補償費。…（第2項
    ）前項因執行職務而致傷病之審查準則，由中央主管機關定
    之。」同法第36條規定：「職業傷害補償費或職業病補償費
    ，均按被保險人平均月投保薪資百分之七十發給，每半個月
    給付1次；如經過1年尚未痊癒者，其職業傷害補償費或職業
    病補償費減為平均月投保薪資之半數，但以1年為限。」經
    查本件參加人丙○○原以上訴人為投保單位，分別於89年5
    月17日、8月30日檢據申請職業傷害傷病給付，經被上訴人
    核定職業傷害傷病給付計475,197元在案，又被保險人因審
    定成殘，核發計336,000元職業災害殘廢給付在案，惟上訴
    人於90年4月9日向被上訴人函知略以：被保險人已於88年8
    月28日自請離職，上訴人一時不察，迄今仍未予退保，所領
    傷病給付應予退還銷帳，經被上訴人調查後，乃以90年6月2
    2日90保承字第6043529號函核定自88年8月29日取消被保險
    人之被保險人資格，並以90年7月18日90保給字第6020996號
    函核定被保險人已領之傷病給付應予退還銷帳。被保險人不
    服，迭經行政救濟後，被上訴人以原處分核定撤銷前揭自88
    年8月29日起取消被保險人之被保險人資格，改自上訴人結
    束營業之日90年2月28日予以退保，上訴人固主張被保險人
    因身體狀況不佳，業於88年8月28日申請離職，故仍應自88
    年8月29日起取消被保險人之資格云云，惟查：依上訴人之
    員工手冊第12頁有關員工離退部分規定「工作已滿試用期，
    且任職經理以上職務者，須於1個月前提出書面辭呈」，上
    訴人並未檢具被保險人自願離職之書面辭呈，且上訴人亦未
    依勞工保險條例第11條規定，於其離職之當日列表通知被上
    訴人及申報其退保，復於89年5月17日及89年8月30日分別為
    被保險人申請傷病給付，並於被保險人傷病期間仍持續提供
    職災門診就診單至90年間，有申請書及門診就診單附原處分
    卷可憑。是上訴人上開主張，有違常理，不足以認定被保險
    人業已於88年8月底已自上訴人公司離職。綜上所述，被上
    訴人撤銷前自88年8月29日起取消丙○○之被保險人資格，
    恢復其被保險人資格至上訴人結束營業之日90年2月28日予
    以退保，依法尚屬有據，至上訴人主張原審並未依上訴人請
    求傳訊知悉本件被保險人係自88年8月28日即欲離職之該公
    司總經理廖俊傑、品保部經理賴亮孜及被保險人於88年8月2
    8日向全廠員工宣布離職而亦在場之該公司員工廖德輝、陳
    忠志等人，自有證據應調查而未調查之違法等語，惟查原審
    業將上訴人所主張本件參加人乃係88年8月28日離職何以不
    可採之理由，於原判決內詳載其得心證之理由，並明本件
    法律關係及事實已臻明確，故無庸再為傳訊證人廖俊傑等人
    ，本件原判決認本件原處分認事用法，均無違誤，維持原處
    分、爭議審定及訴願決定，而駁回上訴人在原審之訴，其所
    適用之法規與該案應適用之現行法規並無違背，與解釋判例
    ，亦無牴觸，並無所謂原判決有違背法令之情形；又證據之
    取捨與當事人所希冀者不同，致其事實之認定亦異於該當事
    人之主張者，不得謂為原判決有違背法令之情形。上訴人對
    於業經原判決詳予論述不採之事由再予爭執，核屬一己之見
    ，要難謂為原判決有違背法令之情形。本件上訴論旨，仍執
    前詞，指摘原判決違誤，求予廢棄，難認有理由，應予駁回
    。
據上論結，本件上訴為無理由，爰依行政訴訟法第255條第1項、
第98條第3項前段，判決如主文。
中　　華　　民　　國　　96　　年　　4　　 月　　4　　 日
                  第二庭審判長法  官　鄭　淑　貞
                              法  官  黃　合　文
                              法  官　吳　明　鴻
                              法  官　鄭　小　康
                              法  官　帥　嘉　寶
以  上  正  本  證  明  與  原  本  無  異
中　　華　　民　　國　　96　　年　　4　　 月　　4　　 日
　　　　　　　　　　　　　　　書記官　郭　育　玎
